臺灣臺北地方法院民事判決
108年度重勞訴字第53號
原      告  莊瑋民
            李婕妤
            鍾啟煌
            林秉松
            賴柏嘉
            楊淳奕
            周子愉
共      同
訴訟代理人  陳建霖律師
被      告  民間全民電視股份有限公司

法定代理人  王明玉
訴訟代理人  陳倩芸律師
複  代理人  魏威凱律師
上列當事人間請求確認僱傭關係存在等事件，本院於民國110年9
月13日言詞辯論終結，判決如下：
    主  文
原告之訴及其假執行之聲請均駁回。
訴訟費用由原告負擔。
    事實及理由
壹、程序方面：
一、按訴狀送達後，原告不得將原訴變更或追加他訴，但請求之
    基礎事實同一、擴張或減縮應受判決事項之聲明者，不在此
    限，又被告於訴之變更或追加無異議，而為本案之言詞辯論
    者，視為同意變更或追加，民事訴訟法第255條第1項第2款 
    、第3款、第2項定有明文。本件原告（陳敬、張桂銖等部分
    於民國110年2月23日在本院審理時與被告調解成立，已非屬
    本件審理範圍）起訴時，依民事訴訟法第247條、勞工退休
    金條例第6條、第14條第1項等規定與兩造間僱傭契約之法律
    關係，請求確認：㈠原告與被告間之僱傭關係存在、㈡被告應
    分別給付原告如附表一「108年5月應付薪資」欄所示之金額
    ，及均自起訴狀送達翌日起至清償日止，按年息百分之5計
    算之利息、㈢被告應自108年6月1日起至原告復職前一日止，
    按月於每月30日分別給付原告如附表一「每月薪資」欄所示
    金額，及自各期應給付日翌日起至清償日止，按年息百分之
    5計算之利息、㈣被告應自108年6月1日起至原告復職前一日
    止，按月分別提撥如附表一「被告應提撥之每月勞工退休金
    」欄所示金額至原告之勞工退休金個人專戶、㈤就聲明第2項
    、第3項、第4項願供擔保請准宣告假執行；嗣於109年6月16
    日以民事變更訴之聲明狀，不變更訴訟標的，將上開聲明第
    1項至第3項變更為：㈠確認原告與被告間之僱傭關係存在、㈡
    被告應分別給付原告如附表一之一「被告應給付之不足整月
    薪資金額」欄所示之金額，及均自起訴狀送達翌日起至清償
    日止，按年息百分之5計算之利息、㈢被告應分別自附表一之
    一「被告應給付足月薪資之開始時期」欄所示之日起至原告
    復職前一日止，按月於每月30日分別給付原告如附表一「每
    月薪資」欄所示金額，及自各期應給付日翌日起至清償日止
    ，按年息百分之5計算之利息（見本院卷第361頁至第362頁
    ）。核原告減縮應受判決事項之聲明，請求之基礎事實同一
    ，且被告對於原告訴之變更無異議而為本案之言詞辯論（見
    本院卷第380頁），揆諸前揭規定，自應准許。
二、再按確認法律關係之訴，非原告有即受確認判決之法律上利
    益者，不得提起之；確認證書真偽或為法律關係基礎事實存
    否之訴，亦同，民事訴訟法247 條第1 項定有明文。所謂「
     即受確認判決之法律上利益」，係指法律關係之存否不明
    確 ，原告主觀上認其在法律上之地位有不安之狀態存在，
    且此種不安之狀態，能以確認判決將之除去者而言，最高法
    院52年台上字第1240號號判例意旨可資參照。查原告主張其
    等於108年5月20日遭被告違法解僱，兩造間之僱傭關係仍為
    存在 ，此為被告所否認，則兩造間僱傭關係是否仍繼續存
    在，即屬不明確，致使原告在法律上之地位及權利有不安之
    狀態存在，而此種狀態得以本件確認判決予以除去，揆諸前
    揭說明 ，原告提起本件確認僱傭關係存在等之訴，即有受
    確認判決之法律上利益，合先敘明。　　 　　
貳、實體方面：
一、原告起訴主張經審理後略以：
　㈠原告自105年8月3日起陸續任職於被告之論壇中心，負責電視
    政論節目「政經看民視」之企劃、編輯、製播與網路媒體「
    讀報」之編輯等業務，職稱與薪資如附表一所示。詎被告於
    108年4月22日發布人事與業務異動公告，將包含原告在內之
    13名論壇中心人員移調改隸新聞傳播群管理，並告知將於同
    月23日停播「政經看民視」節目，且向「讀報」成員索取帳
    號密碼後逕予變更。被告復於同年月25日召集論壇中心成員
    告以因新聞部僅有4名助理編輯與1名財經新聞製作之職缺 
    ，無法全予留任，且薪資有待協商，倘若無法接受，將依法
    解僱。原告雖有意願，被告仍於同年月30日以節目停播且無
    職缺可供安置為由，依據勞動基準法第11條第4款規定，通
    知原告將於同年5月20日終止兩造間之僱傭契約。原告為此
    於同年5月1日申請勞資爭議調解，嗣兩造因歧見過大致調解
    未能成立，惟被告於會中表示將進行內部職位清查，並保留
    同年7月20日前所有職缺供原告媒合。然經原告發現被告於
    終止僱傭關係後持續進用與原告職務相同之人員，顯非無適
    當工作可供安置原告；且被告仍製播與「政經看民視」性質
    相同之政論節目，亦經營與「讀報」性質相同之網路媒體，
    亦非業務性質有所變更，被告終止僱傭契約顯悖與勞動基準
    法第11條第4款規定，要非合法，爰依民事訴訟法第247條、
    勞工退休金條例第6條、第14條第1項等規定與僱傭契約之法
    律關係提起本件訴訟等語。
　㈡聲明：⒈確認原告與被告間之僱傭關係存在；⒉被告應分別給
    付原告如附表一之一「被告應給付之不足整月薪資金額」欄
    所示之金額，及均自起訴狀送達翌日起至清償日止，按年息
    百分之5計算之利息；⒊被告應分別自附表一之一「被告應給
    付足月薪資之開始時期」欄所示之日起至原告復職前一日止
    ，按月於每月30日分別給付原告如附表一「每月薪資」欄所
    示金額，及自各期應給付日翌日起至清償日止，按年息百分
    之5計算之利息；⒋被告應自108年6月1日起至原告復職前一
    日止，按月分別提撥如附表一「被告應提撥之每月勞工退休
    金」欄所示金額至原告之勞工退休金個人專戶；⒌就聲明第2
    項、第3項、第4項願供擔保請准宣告假執行。　
二、被告則以：被告於108年4月11日召開第9屆第1次常務董事會
     ，會中針對組織調整、人力精簡及晚間主要時段新聞節目
    收入及成本進行檢討，其中隸屬論壇中心之「政經看民視」
    節目及「讀報」網站，因虧損過高不符成本效益，基於公司
    財務考量，決議於同年月23日停播。被告為求妥善安置，於
    同年月25日召集全體論壇中心員工並提供5名職缺供其等選
    擇 ，惟遭婉拒，被告不得已於同年月30日依據勞動基準法
    第11條第4款規定，通知原告將於同年5月20日終止僱傭契約
    。又被告於僱傭契約終止後，仍陸續於同年月23日、同年6
    月4日 、同年月25日、同年7月18日提供相關職缺供原告媒
    合，均未獲回應。被告基於成本考量停播「政經看民視」節
    目，係屬業務性質變更，且節目停播後並未增開新節目，代
    以節目異動及延長播出，故有減少勞工之必要；被告並戮力
    安排適當職缺供原告媒合，甚於僱傭契約終止後仍為原告積
    極爭取 ，已善盡安置義務；且原告所領薪資本高於業界水
    平，如其等認為薪資與職等並未相當，實不應責令被告強行
    安置。再原告雖主張被告於僱傭契約終止後仍持續進用相同
    職務之人員，惟被告徵才乃由人資處統一刊登，且為配合人
    力網站收費方式，無論有無開缺，均於一段期間內保持公開
    招募狀態 ；加以新進人員或面試時間早於停播日、或薪資
    低於原告要求、或逕由內部轉正，要無隱瞞職缺等語置辯。
    並聲明：㈠原告之訴及其假執行之聲請駁回；㈡如受不利判決
    願供擔保請准宣告免為假執行。
三、兩造不爭執事項：
  ㈠原告等分別自如附表一「到職日」欄位之時間開始受僱於被
    告，受僱期間均隸屬於被告之「論壇中心」，原告莊瑋民、
    李婕妤、鍾啟煌、林秉松、賴柏嘉與楊淳奕均為被告「政經
    看民視」節目之製作人員；原告周子愉為被告之網路媒體「
     讀報」網站之撰稿與編輯人員，原告等任職期間之職稱與
    薪資各如附表一之「職稱」與「每月薪資」欄位所示【見臺
    灣新北地方法院108年度重勞訴字第15號卷（下稱新北院卷
    ）第37頁、第41頁至第63頁、第73頁、第75頁】。
  ㈡被告於108年4月11日常務董事會決議，「政經看民視」節目
    於1個月內停播，嗣後被告於108年4月22日發布公告，將「 
    論壇中心」之業務與人員於該日起改隸屬於被告之「新聞傳
    播群」部門，並通知「政經看民視」節目將於同月23日起停
    止製播（見新北院卷第77頁、本院卷第147頁至153頁）。
  ㈢「政經看民視」節目停止製播後，該原時段由被告之「台灣
    最前線」節目遞補，原「台灣最前線」節目時段，被告則以
    「兩點說新聞」之節目遞補（見新北院卷第79頁）。
  ㈣被告於108年4月25日召開會議，提供4名助理編輯及1名執行
    製作職缺予原告等人（見本院卷第41頁）。
  ㈤被告於108年4月30日寄發電子郵件予原告等人，通知將依勞
    動基準法第11條第4款之事由，於108年5月20日終止與原告
    等人之勞動契約，並給予每週2日謀職假（見新北院卷第81
    頁至第87頁）。
  ㈥被告於108年5月22日與原告等人於新北市政府勞工局進行勞
    資爭議調解。原告等人請求回復僱傭關係，惟遭被告拒絕，
    因而調解不成立（見新北院卷第141頁至第142頁）。
  ㈦被告於108年6月10日分別給付原告等人如108年12月3日民事
    答辯狀附表所載之資遣費（見本院卷第37頁）。
  ㈧被告於108年4月至8月間，有錄用如附表四所示之新進人員（
    見本院卷第251頁至第255頁）。　
四、本院之判斷：
  ㈠被告因業務性質變更而有減少勞工之必要：　　
　⒈按雇主依勞基法第11條第4款關於「業務性質變更，有減少勞
    工之必要，又無適當工作可供安置時」之規定，預告勞工終
    止勞動契約，因該款所謂「業務性質變更」，除重在雇主對
    於全部或一部分之部門原有業務種類（質）之變動外，最主
    要尚涉及組織經營結構之調整，舉凡業務項目、產品或技術
    之變更、組織民營化、法令適用、機關監督、經營決策、預
    算編列等變更均屬之。是則雇主基於經營決策或為因應環境
    變化與市場競爭，改變經營之方式或調整營運之策略，而使
    企業內部產生結構性或實質上之變異，即屬上開規定之「 
    業務性質變更」，最高法院著有98年度台上字第652號、100
    年度台上字第1057號等判決意旨可資參照。
　⒉原告固主張「政經看民視」節目停播非業務性質改變，縱有
    虧損，充其量僅為業務緊縮，且被告為大型綜合性電視台之
    經營者，旗下新聞事業部非僅以製播「政經看民視」節目為
    業，被告並未因前開節目停播而產生組織結構上之變化，核
    與因業務性質變更而有減少勞工之必要情形不符；且被告常
    務董事會並未就原告周子愉所負責之「讀報」網站業務做出
    更動或裁撤決議，則資遣原告周子愉顯屬違法等語，然此為
    被告所否認，並以前詞置辯。經查：
　⑴被告於108年4月11日召開第九屆第一次常務董事會議，在會
    中討論被告組織調整、人力精簡及新聞台晚間主要時段帶狀
    新聞性節目收入及成本檢討案等案，經檢討「政經看民視」
    節目之收支狀況，因認虧損過高不符成本效益，基於公司財
    務考量，決議授權經理人於會後通知一個月後停播，並將論
    壇中心原直屬董事會直接督導，改隸由新聞傳播群督導等情
     ，有上開常務董事會紀錄及105年8月至107年12月「政經看
    民視」節目收入、成本分析表、支出彙總表與107年帶狀新
    聞性節目現金成本分析等件為證（見本院卷第147頁至第153
    頁），再就上開105年8月至107年12月「政經看民視」節目
    收入、成本分析表、支出彙總表與107年帶狀新聞性節目現
    金成本分析等內容以觀，該節目於105年8至12月、106年1至
    12月、107年1至12月之節目現金(損)益分別為511萬9361元 
    、(229萬2945元)、(1816萬9536元)，20至49歲平均收視率
    依序為0.46、0.29、0.28，且與同性質之其他帶狀新聞性節
    目相比，每集成本高達3至4倍，可知該節目之淨收入與收視
    率逐年下滑，已呈現負成長，至107年度虧損高達1816萬餘
    元，且製作成本較同性質節目顯然過高，核與被告所稱該節
    目未符成本效益、逐年虧損等語相符；佐以被告決議停播「
     政經看民視」節目，並將編制人員由論壇中心改隸新聞傳
    播群督導，而新聞傳播群之員工編制人數於108年5月至8月
    亦由424人降至403人，有員工人數總表1件可參（見本院卷
    第91頁），故被告辯稱因業務性質變更而有減少勞工之必要
    等語尚非無據，應予採信。
　⑵又「業務性質變更」係指雇主為因應特定情事而對經營或生
    產組織上的改變或調整的措施，係著重雇主對全部或一部分
    部門原有業務種類的變動，因其主要涉及組織經營結構的調
    整，係屬於「質」的改變。而「政經看民視」節目停播與否
    係屬公司經營決策之一環，被告基於財務考量決議停播，則
    該部分業務之實施即發生結構性、實質性之變異，被告復於
    決議停播同時將編制人員改隸新聞傳播群督導，進行組織調
    整與人力精簡，乃屬被告因應競爭及提高獲利之必要，核與
    勞動基準法第11條第4款「業務性質變更，有減少勞工之必
    要」之規定相符。另原告周子愉所屬網路媒體「讀報」亦原
    屬論壇中心部門，被告常務董事會既已決議將論壇中心改隸
    新聞傳播群督導，「讀報」網站之編制人員自包括在內，故
    原告周子愉部分亦屬因「業務性質變更，有減少勞工之必要
     」之範疇。
　㈡被告已盡安置義務：
　⒈按雇主依勞基法第11條第4款規定，因業務性質變更有減少勞
    工必要而資遣勞工前，應先盡安置勞工義務，必無處可供安
    置時，最後不得已才可資遣；而所謂「適當工作」，當指在
    資遣當時或資遣前後相當合理期間內，有與勞工受資遣當時
    之工作條件相當，且屬勞工之能力可勝任並勞工願意接受者
    而言。故雇主資遣勞工之際或相當合理期間前後雖有其他工
    作職缺，惟該職缺之工作條件與受資遣勞工顯不相當，或非
    該勞工所得勝任，或資遣勞工經相當合理期間後始產生之工
    作職缺，均難認係適當工作，而責令雇主負安置義務（最高
    法院109年度台上字第1396號、107年度台上字第957號判決
    意旨參照）。
　⒉被告辯稱於108年4月30日通知資遣原告前，曾於同年月25日
    提供4名助理編輯及1名執行製作職缺供原告等人轉任，於同
    年5月20日終止兩造僱傭關係後，被告仍陸續於同年5月23日
     、同年6月4日、同年月25日、同年7月18日提供包含執行製
    作、企畫編輯、助理編輯、數位廣告人員、影音後製剪輯、
    整合行銷企劃、廣告製片、網路節目企劃製作、攝影記者、
    助理導播等職缺供原告媒合，或遭原告所拒，或未獲回應，
    業據被告提出擬辦單、原告寄發之電子郵件、內部工作聯繫
    單、被告人資處寄發之電子郵件等件為證（見本院卷第41頁
     、第47頁、第59頁、第61頁、第65頁至第87頁），亦據證
    人即被告人資處處長劉錦常於本院審理時證述明確（見本院
    卷第226頁至第227頁），由上開事證可知原告等人於兩造終
    止僱傭關係前，對被告所提供之職缺未置可否，僅不斷要求
    被告應提供可確保現在薪資、職等之職缺，被告甚至於兩造
    終止僱傭關係後，仍不斷提供相關職缺供原告選擇，惟均未
    獲原告回應等節無誤；再參以被告於同一時期並非僅欲資遣
    原告等人，亦有其他員工接受被告所提供之內部職缺而進行
    媒合轉任之情形（見本院卷第51頁、第53頁、第55頁、第63
    頁 、第89頁、第245頁至247頁），況被告因業務性質之不
    同而有編制不同部門以進行專業事務分工，復考量原告原任
    工作內容、專長及薪資條件，依斯時被告情況以觀，堪認被
    告應已盡其安置義務甚明。
　⒊原告雖主張被告於108年4月至8月間，有錄用如附表四所示之
    新進人員，顯非無適當工作可供安置等語，然附表四所示4
    月新進人員及5月新進人員編號8至10等人，均於108年4月30
    日原告遭預告資遣前即行任職，難認被告應於通知原告終止
    僱傭契約之時，需另將該等已任職人員移出而提供該職位予
    原告安置之用；又附表四所示5月新進人員編號1至3等人 ，
    其等面試時間均早於「政經看民視」節目公告停播前，有被
    告提出之甄試表等件存卷可憑（見本院卷第267頁、第268頁
    ），已難認前開職缺為「適當工作」而可供原告安置之用 
    ；而附表四所示5月新進人員編號4至7等人，為被告於108年
    5月25日提供原告媒合轉任之新聞傳播群職缺，原告未為接
    受一節，已據證人劉錦常在本院審理時結證明確，因而被告
    另聘他人或由原單位約聘轉任用，有前開人員之應徵履歷、
    增補人員申請表、人事異動申請單等件可考（見本院卷第31
    9頁至第337頁）；另附表四所示6月至8月新進人員等人，因
    已逾資遣後相當合理期間，且被告於此期間仍陸續提供相關
    職缺供原告媒合轉任，已如前述，自難單憑被告仍有進用新
    進人員一情，即遽認被告未盡安置義務。
　㈢從而，被告資遣原告之際，確有業務性質變更，而有減少勞
    工之必要，且被告已盡安置義務，則被告依勞動基準法第11
    條第4款規定，終止兩造間之僱傭契約，自屬有據。
五、綜上所述，被告依據勞動基準法第11條第4款規定，以業務
    性質變更為由，合法終止兩造間僱傭契約，原告依民事訴訟
    法第247條、勞工退休金條例第6條、第14條第1項等規定及
    僱傭契約之法律關係，請求確認兩造間僱傭關係存在，及給
    付至准許原告復職日前一日止之薪資，並提撥勞工退休金至
    原告勞工退休金專戶等，均無理由，應予駁回。又原告既受
    敗訴判決，其假執行之聲請無所附麗，應併予駁回。
六、本件判決之基礎已臻明確，兩造其餘攻擊防禦方法、主張舉
    證，於判決結果不生影響，無逐一審究之必要，末此敘明。
七、訴訟費用負擔之依據：民事訴訟法第78條。
中　　華　　民　　國　　110 　年　　10　　月　　29　　日
                    勞動法庭  法　官　翁偉玲
以上正本係照原本作成。
如對本判決上訴，須於判決送達後20日內向本院提出上訴狀。如
委任律師提起上訴者，應一併繳納上訴審裁判費。
中　　華　　民　　國　　110 　年　　10　　月　　29　　日
                              書記官　吳芳玉